【裁判字號】    98,交聲,2247
【裁判日期】    980828
【裁判案由】    聲明異議
【裁判全文】
臺灣臺中地方法院交通事件裁定        98年度交聲字第2247號
原處分機關  交通部公路總局臺中區監理所
異  議  人
即受處分人  甲○○
上列異議人因違反道路交通管理處罰條例案件，對於交通部公路
總局臺中區監理所民國98年6 月5 日所為之處分（中監違字第裁
60-I00000000號），聲明異議，本院裁定如下：
    主  文
異議駁回。
    理  由
一、原處分意旨略以：異議人即受處分人甲○○駕駛車號9870-S
    J 號自小客車，於民國98年5 月21日11時12分許，在彰化縣
    和美鎮○○路與美寮路口，因「闖紅燈（由東轉南，美寮左
    轉彰美路）」違規，經彰化縣警察局和美分局依違反道路交
    通管理處罰條例第53條第1 項規定舉發。受處分人向原處分
    機關即交通部公路總局臺中區監理所申訴後，原處分機關於
    98年6 月5 日，以中監違字第裁60-I00000000號裁決書處罰
    鍰新臺幣（下同）2,700 元，並記違規點數3 點等語。
二、聲明異議意旨略以：該路段原本是一般的紅綠燈，卻突然於
    98年5 月20日增為輪放式紅綠燈，且增設之紅綠燈位在不明
    顯處。為此，聲請撤銷原處分，改裁定受處分人不罰云云。
三、按汽車駕駛人，行經有燈光號誌管制之交岔路口闖紅燈者，
    處新臺幣一千八百元以上五千四百元以下罰鍰，並記違規點
    數3 點，道路交通管理處罰條例第53條第1 項、第63條第1
    項第3 款分別定有明文。
四、經查：
  (一)異議人於98年5 月21日11時12分許，駕駛車號9870-SJ 號自
    小客車，行經彰化縣和美鎮○○路與美寮路口，經彰化縣警
    察局和美分局警備隊許水吉以「闖紅燈（由東轉南，美寮左
    轉彰美路）」違規為由，依道路交通管理處罰條例第53條第
    1 項規定舉發之事實，為受處分人所不爭執，並有彰化縣警
    察局舉發違反道路交通管理事件通知單影本1 紙在卷可稽，
    此部分事實，堪以認定。
  (二)證人即舉發員警許水吉於本院證稱：（98年5 月21日11時12
    分有無發現何種違規行為？）看到受處分人從美寮路違規左
    轉，當時受處分人行車方向的號誌是紅燈。（當時受處分人
    的行車方向是由東轉南？）是。（你當時站在彰美路與美寮
    路口的哪個方向？）南邊。（你站的位置距離彰美路與美寮
    路口的中心點多遠？）我站在彰美路路上，距離受處分人駕
    車通過的路口約20公尺。（根據你當時站立的位置，在98年
    5 月21日11時12分如果有違規行為，其車行方向為何？）左
    轉是往我這邊，右轉是往彰美路六段，所以當時我能取締的
    只有左轉方向。（你戴眼鏡以後的視力大約多少？）沒有測
    過，但是很清楚。（你取締違規的站立位置，看美寮路口的
    號誌，有沒有辦法看清楚？）很清楚等語甚詳（見本院卷15
    頁）。依此，受處分人駕駛車號9870-SJ 號自小客車行駛至
    上揭彰美路與美寮路口，於美寮路號誌尚為紅燈時，即由美
    寮路左轉彰美路之事實，應屬明確。而證人許水吉與受處分
    人素不相識，僅因證人許水吉於執行勤務時，見有違規行為
    發生，基於職責予以開單告發，其所為舉發行為，難認有何
    違法或不當之處；其於本院所為證言，亦無不可信之處。是
    受處分人駕車行經有燈光號誌管制之交岔路口闖紅燈之事實
    ，應可認定。
  (三)又按人民違反法律上之義務而應受行政罰之行為，法律無特
    別規定時，雖不以出於故意為必要，仍須以過失為其責任條
    件，但應受行政罰之行為，僅須違反禁止規定或作為義務，
    而不以發生損害或危險為其要件者推定為有過失，於行為人
    不能舉證證明自己無過失時，即應受處罰。司法院大法官會
    議釋字第275 號解釋著有明文。又行政罰法第7 條第1 項亦
    規定：「違反行政法上義務之行為非出於故意或過失者，不
    予處罰」。此乃係因現代國家基於「有責任始有處罰」之原
    則，對於違反行政法上義務之處罰，應以行為人主觀上有可
    非難性及可歸責性為前提，如行為人主觀上並非出於故意或
    過失情形，應無可非難性及可歸責性，自不予處罰。查，彰
    化縣和美鎮○○路欲進入彰美路交岔路口前之紅綠燈，未遭
    任何物品阻擋，並非難以發現或觀看紅綠燈號，有證人許水
    吉所提出之上開交岔路口相片及現場圖在卷（見本欲卷19、
    21頁）。此外，受處分人駕車行經彰化縣和美鎮○○路抵達
    彰美路口時，就觀看紅綠燈號部分，並無不能注意之情事。
    又受處分人於本院訊問時供稱：我駕車行經彰化縣彰美路與
    美寮路口時，看見彰美路是紅燈，我直覺我行駛的美寮路口
    應該就是綠燈，因此就直接左轉。我的工作是業務，業務區
    域是在和美，所以我經常行駛於彰美路與美寮路，在98年5
    月20日該路口是一般紅綠燈，但於5 月21日於美寮路口又增
    設一個紅綠燈，所以我在5 月21日行駛在美寮路段，抵達彰
    美路與美寮路口時，沒有注意到該處有新設一個紅綠燈。…
    （你駕車要通過美寮路口的紅綠燈時，沒有看美寮路口紅綠
    燈號，這一點有過失，你有無意見？）沒有意見等語甚詳（
    見本院卷14頁）。是受處分人駕車行經有燈光號誌管制之美
    寮路與彰美路交岔路口，見彰美路之紅綠燈顯示「紅燈」，
    即憑直覺及經驗認美寮路口之紅綠燈號必屬綠燈無疑，疏未
    注意上情而駕車闖越紅燈，其行為雖非故意，但顯有過失甚
    明。揆諸前揭解釋意旨，受處分人既有過失，自不得以上開
    所辯，作為免責之理由。從而，異議人上開違規事實，堪信
    屬實。
五、綜上所述，原處分機關依道路交通管理處罰條例第53條第1
    項、第63條第1 項第3 款規定，參酌違反道路交通管理事件
    統一裁罰基準表，裁處受處分人罰鍰2,700 元，並記違規點
    數3 點，於法無違，受處分人聲明異議，為無理由，應予駁
    回。
據上論斷，應依道路交通管理處罰條例第87條第2 項、道路交通
案件處理辦法第19條，裁定如主文。
中    華    民    國    98    年    8     月    28    日
                  交通法庭      法  官  柯志民
以上正本證明與原本無異
如不服本裁定，應於送達後5 日內向本院提出抗告狀
                                書記官  賴亮蓉
中    華    民    國    98    年    8     月    28    日


司法院資訊處製作；財團法人民間司法改革基金會備份。
